【裁判字號】    89,易,564
【裁判日期】    891229
【裁判案由】    竊盜
【裁判全文】
臺灣臺北地方法院刑事判決                          八十九年度易字第五六四號
    公  訴  人  臺灣臺北地方法院檢察署檢察官
    被      告  乙○○
右列被告因竊盜案件，經檢察官提起公訴（八十八年度偵字第一六五四六號），本院
判決如左：
    主  文
乙○○無罪。
    理  由
一、公訴意旨略以：被告乙○○與不詳真實姓名綽號「董仔」、「阿宏」、「林南男
    」之成年男子（以下簡稱「董仔」、「阿宏」、「林南男」），為拆解車輛零件
    變賣以賺取費用，竟共同意圖為自己不法之所有，於民國八十八年七月十二日上
    午某一不詳時間，推由「林南男」在台北市○○○路○段一八七巷四號前，竊取
    被害人甲○○所有之車號Ｓ三─九七九一號自用小客車，其後「林南男」將上開
    車輛停放至台北縣新店市○○○路七十三巷七十三號前，再由被告、「董仔」及
    「阿宏」於該處負責拆解車輛零件加以變賣。嗣於同年月十六日晚間八時許，被
    告在上開置放車輛處拆解零件時，為警查獲，因認被告涉有刑法第三百二十條第
    一項之竊盜罪嫌等語。
二、按犯罪事實應依證據認定之，無證據不得推定其犯罪事實；又不能證明被告犯罪
    者，應諭知無罪之判決，刑事訴訟法第一百五十四條、第三百零一條第一項分別
    定有明文。且事實之認定，應憑證據，如未能發現相當證據，或證據不足以證明
    ，自不能以推測或擬制之方法，為裁判基礎（最高法院四十年台上字第八六號判
    例參照）；又事實審法院對於證據之取捨，依法雖有自由判斷之權，然積極證據
    不足證明犯罪事實時，被告之抗辯或反證縱屬虛偽，仍不能以此資為積極證據應
    予採信之理由（最高法院三十年度上字第四八二號判例參照）；是被告否認犯罪
    事實所持之辯解，縱屬不能成立，仍非有積極證據足以證明其犯罪行為，不能據
    為有罪之認定（最高法院三十年度上字第一八三一號判例參照）。
三、公訴人認被告乙○○涉有右揭竊盜罪嫌，無非係以被告除辯稱不知「林南男」竊
    取上開車輛之時間、地點外，餘皆坦承不諱，及被害人甲○○指述甚詳，並有被
    害人出具之台北縣警察局贓物認領保管單及車輛竊盜、車牌失竊資料個別查詢報
    表─查詢車輛認可資料各一紙，為其主要論據。
四、訊據被告乙○○固供承其於八十八年七月十二日、十三日、十四日及十六日，在
    台北縣新店市○○○路七十三巷七十三號前，與「董仔」及「阿宏」拆解車號Ｓ
    三─九七九一號自用小客車賺取報酬，而該自用小客車是「林南男」偷的之事實
    ，惟堅決否認有何竊盜之犯行，辯稱：係「董仔」帶其去台北縣新店市○○○路
    七十三巷七十三號前拆解上開自用小客車，且答應支付其報酬，但其並未與「林
    南男」等人共同竊取該輛自用小客車等語。經查：（一）被告另辯稱：「董仔」
    一開始告訴其上開自用小客車係報廢車，至十六日快拆解完畢時，才告知該自用
    小客車是贓車，故其在拆解時不知上開自用小客車為贓車云云；然上開自用小客
    車係失竊之贓車，業據被害人甲○○於警訊及偵審中指述：該車於八十八年七月
    十二日凌晨三時許，在台北市○○○路○段一八七巷四號前，遭不詳人士竊走等
    語明確（見偵查卷第六、二十三頁及本院八十九年四月十九日筆錄），並有台北
    縣警察局贓物認領保管單及車輛竊盜、車牌失竊資料個別查詢報表─查詢車輛認
    可資料各一紙附卷可稽；且被害人又陳稱：上開自用小客車車齡約二年三個月，
    車況良好與新車一樣等語（見本院八十九年四月十九日筆錄），被告亦自承：該
    自用小客車看起來很新，不像是報廢車，拆下之零件均可以使用等語（見偵卷第
    二十四頁、本院八十九年六月十九日筆錄），茍非贓物，衡情豈有輕易將看起來
    很新、車況良好，尚可正常使用之上開自用小客車解體之理？被告猶收受該贓車
    而予以拆解，足見其主觀上對於該車有贓物之認識，是被告所辯其在拆解時不知
    上開自用小客車為贓車云云，要屬事後卸責之詞，不足採信。（二）惟本件公訴
    人係認被告與「董仔」、「阿宏」及「林南男」共同意圖為自己不法之所有，推
    由「林南男」竊取上開自用小客車，再由被告與「董仔」、「阿宏」予以拆解，
    因認被告涉犯竊盜罪嫌，然為被告於警訊及偵審中一再堅決否認涉犯竊盜罪嫌，
    有相關筆錄在卷可按，故公訴人所述被告除辯稱不知「林南男」竊取上開車輛之
    時間、地點外，餘皆坦承不諱等情，容有誤會。至被害人之指述內容（見偵查卷
    第六、二十三頁及本院八十九年四月十九日筆錄），僅敘及其發現上開自用小客
    車遭竊之事實，而卷附之台北縣警察局贓物認領保管單及車輛竊盜、車牌失竊資
    料個別查詢報表─查詢車輛認可資料，亦僅足證明上開車輛贓物係被害人失竊之
    物品，均無足直接證明被告確與「董仔」、「阿宏」及「林南男」共同竊取上開
    自用小客車。（三）按持有贓物，於吾人一般社會生活經驗上，可能之原因不止
    一端，故無從以行為人持有贓物之事實忖度該行為人取得贓物之來源；縱行為人
    係以竊盜、搶奪、詐欺、拾得遺失物或故買、收受贓物等犯罪手段取得該贓物，
    所涉犯罪構成要件亦各不相同，自不得任意推定行為人之罪行。是單以被告之供
    述及被告明知上開自用小客車係贓物而予以收受拆解之事實，僅足認定被告涉有
    收受贓物罪嫌，尚不能直接證明被告就竊取上開自用小客車之犯行，與「董仔」
    、「阿宏」及「林南男」有何犯意聯絡及行為分擔；縱如被告所述其知悉上開自
    用小客車係「林南男」所竊取，惟並無其他證據證明被告就竊取上開自用小客車
    之犯行與「林南男」有事先謀議，要難僅以此推定被告與「林南男」有何犯意聯
    絡。（四）綜上所述，公訴人憑以認定被告涉犯竊盜罪嫌之證據，均未能積極證
    明被告確與「董仔」、「阿宏」及「林南男」共同竊取本件自用小客車，自難遽
    令被告負本件竊盜罪責。此外，復查無其他積極證據足資證明被告有公訴人所指
    之竊盜犯行，不能證明被告犯竊盜罪，依照首揭說明，自應為被告無罪之諭知。
    （五）末按刑事訴訟法第三百條所謂得就起訴之犯罪事實變更檢察官所引應起訴
    之法條，係指法院於不妨害事實同一之範圍內，得自由認定事實，適用法律而言
    ，而竊盜罪與收受贓物罪，兩者非特社會事實歧異，即法律所賦予之評價亦不相
    同，殊非具有犯罪事實同一性之案件甚明（最高法院八十四年度台上字第二二一
    六號判決參照），法院自不得引用刑事訴訟法第三百條之規定，變更檢察官所引
    竊盜罪法條而判處被告收受贓物之罪。故被告所涉收受贓物之罪嫌，仍應由檢察
    官另行依法偵辦，附此敘明。
據上論斷，應依刑事訴訟法第三百零一條第一項，判決如主文。
本案經檢察官繆卓然到庭執行職務。
中      華      民      國    八十九    年    十二      月    二十九    日
                                    臺灣臺北地方法院刑事第七庭
                                        法  官  蕭  清  清
右正本證明與原本無異
如不服本判決，應於判決送達後十日內，向本院提出上訴狀。
                                        書記官  劉  麗  英
中      華      民      國     九十     年     一       月    二十九    日


司法院資訊處製作；財團法人民間司法改革基金會備份。
